【裁判字號】    99,抗,30
【裁判日期】    990604
【裁判案由】    本票裁定
【裁判全文】
臺灣新竹地方法院民事裁定                99年度抗字第30號
抗  告  人  中強光電股份有限公司
法定代理人  甲○○
代  理  人  張元宵律師
複代理人    賴見強律師
相  對  人  中強電子股份有限公司
法定代理人  丙○○
代  理  人  乙○
上列當事人間本票裁定事件，對本院民國99年4月29日所為裁定
，提起抗告，本院裁定如下：
    主  文
原裁定廢棄。
相對人之聲明駁回。
聲請及抗告費用新台幣肆仟元由相對人負擔。
    理  由
一、相對人聲請意旨略以：相對人執有抗告人於民國（下同）86
    年1月16日簽發之本票一紙，內載金額新台幣（下同）20,00
    0,000元，未載到期日，並免除作成拒絕證書。詎經提示未
    獲付款，相對人屢為催討仍未蒙置理，為此提出該等本票1
    紙，聲請裁定准許強制執行。
二、抗告人抗告意旨略以：原裁定准許相對人得為強制執行之本
    票，係於86年1月16日簽發，未載到期日，視為見票即付，
    且自發票日起算三年間不行使，其票據權利即因時效而消滅
    。準此，前揭本票之票據權利早於89年1月15日即因時效而
    消滅，原裁定不加詳查，竟准予強制執行，於法不合。又本
    票權利是否罹於時效而消滅，乃原裁定法院於准否強制執行
    應依法審查之「形式要件」，前揭本票既不符此形式要件，
    自不得准許強制執行，此有最高法院94台抗字第308號裁定
    意旨可參。綜上，原裁定准許相對人執前揭本票為強制執行
    ，無法無據，並嚴重損及抗告人權益，為此狀請廢棄原裁定
    並駁回其聲請。
三、按票據上之權利，對匯票承兌人及本票發票人，自到期日起
    算。又本票自到期日起3年間不行使，因時效而消滅，票據
    法第22條第1項定有明文規定。另執票人依票據法第123條規
    定向本票發票人行使追索權時，聲請法院裁定對發票人之財
    產強制執行者，其性質與非訟事件無殊，法院應就本票形式
    上之要件是否具備予以審查。再者，聲請本票准許強制執行
    事件，如發票人已為時效之抗辯，則非訟法院自應就此時效
    抗辯之有無理由為適當審查，以確定執票人據以聲請本票裁
    定准予強制執行之形式要件是否具備（最高法院94年度台抗
    字第308號裁定參照）。要之，如本票發票人已為時效抗辯
    ，復為相對人即執票人所不爭執，或時效抗辯是否成立甚為
    明確，無待兩造充分攻擊防禦即足以認定時，則於非訟程序
    中，法院非不能審查該時效抗辯是否可採。
四、經查：
（一）相對人據以聲請裁定准許強制執行之系爭本票，係於86年
      1月16日簽發，未載到期日，視為見票即付，且自發票日
      起算三年間不行使，其票據權利即因時效而消滅。準此，
      前揭本票之票據權利早於89年1月15日即因時效而消滅，
      而相對人於99年4月14日向原審聲請時，其請求權之行使
      ，顯逾法定3年時效期間之規定。抗告人於本院既已為時
      效之抗辯，則本院自應就此時效抗辯之有無理由為適當審
      查，以確定相對人據以聲請本票裁定准予強制執行之形式
      要件是否具備。
（二）抗告人主張相對人系爭本票，距相對人於99年4月14日向
      原審聲請時，已逾票據法第22條第1項票據權利行使期間
      3年之規定之事實，依系爭本票本身之外觀，已甚為明確
      ，相對人到庭雖稱：「消滅時效係屬實體要件，非訟程序
      不得審核」，惟查，依上開說明非訟法院應就時效抗辯之
      有無理由為審查，以確定相對人據以聲請本票裁定准予強
      制執行之「形式要件」是否具備，相對人所辯顯不足採，
      綜上，相對人對於抗告人就系爭本票之權利，早於89年
      1月15日即已因罹於3年時效而消滅，相對人於99年4月14
      日始聲請原法院裁定准予強制執行，距到期日已達約10
      年多之久，職是，抗告人之時效抗辯應係有理由。
五、從而，原法院未及就抗告人時效抗辯予以審查，遽以裁定抗
    告人簽發如原裁定所示之本票金額，准予強制執行，尚有未
    合。抗告意旨指摘原裁定不當，求予廢棄改判，為有理由，
    爰由本院將原裁定廢棄，更為裁定如主文第2項所示。
六、據上論結，本件抗告為有理由，依非訟事件法第46條、第21
    條第2項，民事訴訟法第495條之1第1項、第450條、第95 條
    、第78條，爰裁定如主文。
中    華    民    國    99    年    6     月    4     日
                  民事第一庭    審判長法  官  汪銘欽
                                      法  官  陳順珍
                                      法  官  許翠玲
以上正本係照原本作成。
如不服本裁定，僅得於收受本裁定正本送達後10日內，以適用法
規顯有錯誤為理由，向本院提出再抗告狀，須附繕本一份及繳納
再抗告裁判費新臺幣1,000元。
中    華    民    國    99    年    6     月    4     日
                                      書記官  陳思璟

司法院資訊處製作；財團法人民間司法改革基金會備份。
